【裁判字號】    95,交易,387
【裁判日期】    951130
【裁判案由】    傷害
【裁判全文】
臺灣臺北地方法院刑事判決             95年度交易字第387號
公  訴  人  臺灣臺北地方法院檢察署檢察官
被      告  甲○○
                      號4樓
                    （現另案在臺灣臺北監獄執行中）
上列被告因過失傷害案件，經檢察官提起公訴（九十四年度偵字
第二０七０四號），本院判決如下：
    主  文
甲○○因過失傷害人，處有期徒刑伍月，如易科罰金，以銀元
佰元即新臺幣玖佰元折算壹日。
    事  實
一、甲○○於民國九十三年十二月二十二日下午二時四十五分許
    ，騎乘車號ＢＧＦ—五一六號重型機車，沿臺北市○○區○○路三段五十巷由南往北方向行駛，行經該巷七弄交岔路口
    時，本應注意車輛行至無號誌而無交通警察指揮，且未劃分
    幹、支線或同為幹線道或支線道，而同為直行車之交岔路口
    ，左方車應暫停讓右方車先行，而依當時情形並無不能注意
    之情事，竟疏於注意車前狀況，未禮讓其右方沿臺北市○○
    區○○路三段五十巷七弄由東往西方向直行，由乙○○騎乘
    之車號ＤＦＯ—四六八號輕型機車，而與乙○○騎乘之上開
    機車發生碰撞，乙○○人車倒地，因此受有右肩肩峰鎖骨韌
    帶斷裂合併關節脫臼等傷害。
二、案經乙○○訴由臺北市政府警察局文山第一分局報告臺灣臺
    北地方法院檢察署檢察官偵查起訴。
    理  由
一、訊據被告甲○○矢口否認犯行，辯稱：伊是遭告訴人乙○○
    機車撞擊，而非與告訴人相撞，伊並無過失云云。經查：
  (一)被告於九十三年十二月二十二日下午二時四十五分許，騎乘
    上開重型機車，沿臺北市○○區○○路三段五十巷由南往北
    方向行駛，行經該巷七弄交岔路口時，適有沿同巷七弄由東
    往西方向直行，由告訴人乙○○騎乘之上開輕型機車，兩車
    發生碰撞，告訴人倒地而受有右肩肩峰鎖骨韌帶斷裂合併關
    節脫臼等傷害等情，有臺北市政府警察局文山第一分局交通
    分隊Ａ３類道路交通事故調查報告表、道路交通事故現場圖
    、道路交通事故補充資料表、現場照片九幀、行政院國軍退
    除役官兵輔導委員會臺北榮民總醫院九十四年六月二日門字
    第八一六一七號診斷證明書在卷可稽（九十四年偵字第二０
    七０四號偵卷第五至七、十九、二六至三十頁、本院卷），
    且為被告所不否認，堪予採認。
  (二)被告雖辯稱自己並無過失云云，惟查：
  1.參以被告於偵查中陳稱：我是從木新路三段騎機車要往政治
    大學方向，當時載一位同學，行經一個小十字路口，告訴人
    從右邊撞到我，當時車速不到三十公里，我車子撞擊點是在
    右側中間底盤位置。我根本沒有看到對方就被撞了等語（同
    偵卷第三八頁），證人凱元於偵查中證稱：被告載我騎機車
    一同要去政大打球，我們走一條小巷子，我們已快經過十字
    路口，被害人突然從右側出來撞到我們。我們沒看見被害人
    的車如何出來，是被撞才知道等語（同偵卷第四八頁）；於
    本院證稱：當日約下午二點被告載我，我在後座，…在經過
    一個巷口時並沒有看到任何車…，突然一部車從大約機車後
    半邊的三分之一處撞擊到我右腿和機車等語（本院審判筆錄
    第八頁），可知事發前，被告與證人丁○○均未看見告訴人
    之機車。
  2.另參以證人丙○○於本院證稱：本件事故之後，有陪同告訴
    人就診。當時發生的時候，告訴人已經打電話給我，我馬上
    趕到現場，我看到告訴人倒在地上沒辦法動，我們去急診，
    當時被告在醫院一直向告訴人道歉，因為他的疏忽與後面的
    人聊天所以撞上告訴人，一直向告訴人道歉。我只有在醫院
    看過被告及他的朋友（即證人丁○○）一次，就是事發當日
    在急診室，當時被告一直向告訴人道歉，他們二位（被告與
    丁○○）第一時間都向我們道歉等語（本院審判筆錄第七頁
    ），核與告訴人警詢中稱：車禍當時對方（被告）說因他與
    後方被載人聊天，沒有看到前方，而車禍發生後在醫院與對
    方（被告）協調，且對方（被告）向我說對不起等語（同偵
    卷第十七頁），及告訴人於本院證稱：當時被告車上載著朋
    友，我看到他與朋友講事情沒有注意到我的來車，車子就撞
    上了。我在醫院時，被告有去醫院，有跟我說對不起，因為
    他後面載著朋友，他與朋友在講話所以沒有注意到等語（本
    院審判筆錄第二、四頁），互核相符，證人丁○○於本院亦
    證稱：當時雙方都有各自承認有一點疏失、「（被告騎車載
    你時，一路上你們有交談嗎？）有」等語，並衡之事發當時
    ，被告自陳其車速不到三十公里如前述，告訴人則證稱當時
    自己車速約三十至四十公里等情（見本院審判筆錄第四頁）
    ，雙方之車速均非甚快，被告如即時發現告訴人機車接近，
    當不至於無從煞停或閃避，可見事發當時（事發前），被告
    因與證人丁○○相互交談而未注意路況，致未察覺前方十字
    路口告訴人之機車接近。被告事發當時並未注意車前狀況，
    可以認定。被告於本院空言辯稱：案發當時車速非常緩慢，
    進入十字路口時眼光餘角完全沒有看到右方有來車，才進入
    十字路口云云，並非可信。
  4.次按車輛行至無號誌或號誌故障而無交通警察指揮之交岔路
    口，支線道車應暫停讓幹線道車先行。未劃分幹、支線或同
    為幹線道或支線道者，轉彎車應暫停讓直行車先行；如同為
    直行車或轉彎車者，左方車應暫停讓右方車先行，道路交通
    安全規則第一百零二條第一項第二款定有明文。經查，本案
    肇事地點交岔路口即臺北市○○區○○路三段五十巷與同巷
    七弄口，均為巷道，並未設置號誌、讓路標誌或繪製讓路線
    ，此有道路交通事故現場圖及現場照片在卷可憑（同偵卷第
    二四、二八、二九頁，及本院卷），足見並無幹道、支道之
    分（道路交通標誌標線設置規則第五十九條、第一百七十二
    條、第二百十一條、第二百二十四條、二百二十六條、第二
    百二十九條、第二百三十一條規定參照）。被告與告訴人之
    機車於事發前皆為直行車，被告機車為左方車，告訴人機車
    為右方車，依上開道路交通安全規則之規定，被告即應暫停
    讓告訴人機車先行。惟被告竟疏於未注意車前狀況而未察覺
    告訴人機車接近，而疏未禮讓告訴人機車先行通過，其亦涉
    有「左方車未暫停讓右方車先行」之過失自明。
  5.證人丁○○雖證稱：我們當時時速不到二十公里、我們經過
    巷口時，沒看到任何車就緩慢通過云云（本院審判筆錄第八
    頁），惟被告於偵查中陳稱：當時車速不到三十公里等情如
    前，證人丁○○於本院嗣後並改稱：「（你當時有看到左右
    兩方有來車嗎？）經過巷口我沒有看到」等語，足見證人丁○○上開陳稱被告車速緩慢不到二十公里，且在巷口沒看到
    車才緩慢通過（亦即在巷口有注意查看兩側來車之意）等情
    ，係屬迴護被告之詞，無從採信。
  6.而本案事發當時為日間十四時四十五分，天候晴，速限為每
    小時四十公里等情，此經道路交通事故調查報告表記載詳確
    （同偵卷第二三頁），並參以本院卷附事發當日十五時許拍
    攝之現場照片，事故地點為交岔路口，當時為日間自然光線
    ，視距良好，路面為乾燥、無缺陷、無障礙物之柏油路面，
    可見依當時狀況並無不能注意之情事，被告竟疏於注意車前
    狀況，亦疏未禮讓告訴人機車先行，致與告訴人發生車禍而
    使被害人受傷，其對於車禍之發生自有過失，且其過失行為
    與被害人所受傷害結果間確有因果關係。
  (三)至於被告辯稱：告訴人係車頭損害，我是車身損害，我沒辦
    法用車子側邊用橫的撞告訴人的車云云，惟查，被告未注意
    車前狀況，亦未依法禮讓告訴人先行，因涉有過失而與告訴
    人發生碰撞，業經本院認定如前，其兩車車身碰撞位置如何
    ，與本案過失情節無涉，被告此項辯解，並非可採，附此敘
    明。
  (四)綜上，本件事證明確，被告過失犯行可以認定。
  (五)告訴人警詢中之指訴，屬被告以外之人於審判外之陳述，當
    事人於法院調查證據時，知有刑事訴訟法第一百五十九條第
    一項不得為證據之情形，而未於言詞辯論終結前提出異議，
    視為於審判程序同意作為證據，依同法第一百五十九條之五
    規定，有證據能力。
二、論罪科刑部分：
  (一)按行為後法律有變更者，適用行為時之法律，但行為後之法
    律有利於行為人者，適用最有利於行為人之法律，刑法第二
    條第一項定有明文，被告行為後，下列關於本件被告論罪科
    刑所應適用之刑法條文，業於九十四年二月二日修正公布，
    且依刑法施行法第十條之一規定，於九十五年七月一日生效
    施行。茲分述如下：
  1.刑法第二百八十四條第一項前段法定刑中罰金數額以銀元計
    算，並依罰金罰鍰提高標準條例第一條前段規定，提高法定
    刑中罰金數額二倍至十倍，而依修正前刑法第三十三條第五
    款規定，罰金為銀元一元即新臺幣三元以上。被告行為後，
    依刑法施行法第一之一條規定，法定刑中罰金數額改以新臺
    幣計算，提高法定刑中罰金數額至三十倍，惟修正後刑法第
    三十三條第五款規定，罰金為新臺幣一千元以上。經比較結
    果，新法並未較有利於被告。
  2.修正前刑法第四十一條第一項前段規定：「犯最重本刑為五
    年以下有期徒刑以下之刑之罪，而受六個月以下有期徒刑或
    拘役之宣告，因身體、教育、職業、家庭之關係或其他正當
    事由，執行顯有困難者，得以一元以上三元以下折算一日，
    易科罰金」，又被告行為時之易科罰金折算標準，修正前罰
    金罰鍰提高標準條例第二條前段（現已刪除）規定，就其原
    定數額提高為一百倍折算一日，則本件被告行為時之易科罰
    金折算標準，應以銀元一百元以上，三百元以下折算一日，
    經折算為新臺幣後，應以新臺幣三百元以上，九百元以下折
    算一日。惟修正後刑法第四十一條第一項前段則規定：「犯
    最重本刑為五年以下有期徒刑以下之刑之罪，而受六個月以
    下有期徒刑或拘役之宣告者，得以新臺幣一千元、二千元或
    三千元折算一日，易科罰金」。比較修正前後之易科罰金折
    算標準，以修正前刑法第四十一條第一項之規定，較有利於
    被告。
  3.經上開所示個別比較新舊法及依最高法院二十四年上字第四
    六三四號判例就罪刑有關之一切情形綜其全部之結果而為比
    較後，仍以適用修正前刑法上開規定，較有利於被告，是依
    前開說明，自應適用該等修正前刑法之規定處斷。
  (二)核被告所為，係犯修正前刑法第二百八十四條第一項前段之
    過失傷害罪。爰審酌被告犯罪後不思檢討自己過失，空言否
    認犯行，並無悔意，造成被害人傷勢程度，及其違規及過失
    情節輕重及被告之品行、智識程度等一切情狀，量處如主文
    所示之刑，並依修正前刑法第四十一條第一項前段，諭知易
    科罰金之折算標準。
據上論斷，應依刑事訴訟法第二百九十九條第一項前段，刑法第
二條第一項前段，修正前刑法第二百八十四條第一項前段、第四
十一條第一項前段，罰金罰鍰提高標準條例第一條前段，修正前
罰金罰鍰提高標準條例第二條，現行法規所定貨幣單位折算新臺
幣條例第二條，判決如主文。
本案經檢察官江貞諭到庭執行職務
中    華    民    國  九十五  年   十一   月   三十   日
                  刑事第五庭  審判長法  官  黃程暉
                                    法  官  賴秀蘭
                                    法  官  高偉文
以上正本證明與原本無異。
如不服本判決，應於判決送達後十日內向本院提出上訴狀（應抄
附繕本）。告訴人或被害人如對於本判決不服者，應具備理由請
求檢察官上訴，其上訴期間之計算係以檢察官收受判決正本之日
期為準。
                                    書記官  張華瓊
中    華    民    國  九十五  年   十一   月   三十   日
附錄本案論罪科刑法條全文
中華民國刑法第二百八十四條
因過失傷害人者，處六月以下有期徒刑、拘役或五百元以下罰金
，致重傷者，處一年以下有期徒刑、拘役或五百元以下罰金。
從事業務之人，因業務上之過失傷害人者，處一年以下有期徒刑
、拘役或一千元以下罰金，致重傷者，處三年以下有期徒刑、拘
役或二千元以下罰金。


司法院資訊處製作；財團法人民間司法改革基金會備份。
